臺灣高等法院高雄分院民事裁定　九十三年度整抗字第三號
　　　抗　告　人　臺灣中小企業銀行股份有限公司
　　　法定代理人　丙○○
　　　代　理　人　乙○○
抗告人因與相對人甲○○、遠東國際商業銀行股份有限公司間就正義股份有限公司重
整事件，對於民國九十三年六月十七日臺灣高雄地方法院八十六年整字第一號裁定提
起抗告，本院裁定如下：
    主    文
抗告駁回。
抗告程序費用由抗告人負擔。
    理    由
一、按重整計畫，因情事變遷或有正當理由致不能或無須執行時，法院得因重整監督
    人、重整人或關係人之聲請，以裁定命關係人會議重行審查。重行審查之重整計
    劃應經關係人會議，分別按公司法第二百九十八條第一項規定之權利人，分組行
    使其表決權，其決議以經各組表決權總額三分之二以上同意可決後，仍應聲請法
    院裁定認可，公司法第三百零六條第三項、第四項、第三百零二條第一項分別定
    有明文。又就公司重整程序所為之裁定，係屬非訟事件，此觀非訟事件法第九十
    一條第一項規定自明（此有最高法院七十三年度台抗字第九九號裁定可參）。另
    按非訟事件，應依非訟事件程序處理，法院僅須形式上審查是否符合非訟事件程
    序上之要件，無需為實體上之審查。有最高法院九十年度台抗字第六四九號裁定
    可資參照。
二、抗告意旨略以：（一）依公司法第二百十一條規定，公司虧損達實收資本額二分
    之一時，董事會應即召集股東會報告；公司資產顯有不足抵償其所負債務時，除
    得依第二百八十二條辦理者外，董事會應即聲請宣告破產，經比較正義股份有限
    公司（以下簡稱正義公司）於民國八十六年十一月二十七日原審法院裁定准予重
    整時之淨值新台幣（下同）負三十一億五千四百七十七萬八千餘元，及本次重整
    計劃修正時之淨值四十五億六千一百一十三萬四千餘元二數據研判，正義公司歷
    經漫長六年多『於重整保護傘所撐無償債壓力下之經營』，顯然並未勵精圖治。
    準此，依上開法條規定，正義公司於八十六年間，若係依破產程序清理債務而非
    聲請重整，則債權人自可受償較多之債權，更無須承擔此六、七年之利息損失。
    又公司法第三百零四條第一項第一款規定，『公司重整如有全部或一部重整債權
    人或股東權利之變更』，應訂明於重整計畫，而此一『全部或一部重整債權人權
    利之變更』，其內涵固包括全部或一部重整債權人權利或債權之『自願捨棄』，
    然關於『非自願捨棄』之權利或債權，則非可依公司法第三百零二條之規定，由
    關係人會議以多數決之方式，強令重整債權人捨棄，此由公司法第三百一十一條
    第一項第一款規定：「公司重整完成後，已申報之債權未受清償部分，除依重整
    計畫處理，移轉重整後之公司承受者外，其請求權消滅；未申報之債權亦同」，
    此所稱之『已申報之債權未受清償部分』係指『已申報而自願捨棄之債權之未受
    清償部分』亦可得知。是正義公司於九十三年三月二十五日第十次關係人會議（
    以下簡稱系爭關係人會議）所可決之重整計畫（以下簡稱系爭重整計畫）中有關
    『債權折減』部分之決議並不適法，法院應不予裁定准許認可。又按依據金融機
    構合併法第十五條第一項第六款明定：「以收購金融機構不良債權為目的之資產
    管理公司，於金融機構之不良債權之債務人受破產宣告前或重整裁定前，已受讓
    之債權或已開始強制執行之債權，於該債務人破產宣告後或裁定重整後，得繼續
    行使債權並繼續強制執行，不受公司法及破產法規定之限制』，顯然主管機關亦
    是認『重整機制濫用之情形嚴重』、『重整時程漫長嚴重影響金融機構不良債權
    之清理』、『債權折減方案影響金融機構股東之投資權益至鉅』等不利金融機構
    經營經濟因素，乃藉由轉接程序以制衡『重整機制之濫用』、『債權折減方案多
    數決之濫用』、『重整人延滯重整程序之進行』，為此重整計劃若涉及『債權折
    減』之償債計劃者，因資產管理公司既不受拘束，則他債權人之權益尤應審慎兼
    顧。（二）多數決固難一律與『多數暴力』畫上等號，但涉及權利之剝奪或消滅
    者，因涉及是否違憲之層次，故有關系爭重整計畫中之『債權折減償債計劃』決
    議，若能將公司法第三百一十一條第一項第一款規定解釋為『公司重整完成後，
    已申報之債權因同意折減而未受清償之債權人部分，除依重整計劃處理，移轉重
    整後之公司承受者外，其請求權消滅；未申報之債權亦同』始無爭議，故請求廢
    棄原裁定；正義公司系爭關係人會議就系爭重整計畫中有關債權折減部分之決議
    應不准許認可，或附「正義公司重整完成後，抗告人已申報之債權依重整計畫清
    償外，未受清償部分移轉重整後之公司承受」為條件後認可之等語。經查：
（一）系爭重整計畫（見原審卷第一七七頁至二一三頁），業經系爭關係人會議於九
      十三年三月二十五日分組行使表決權（正義公司之股東組部分，因該公司現負
      債仍超過資產，並無資產淨值，依公司法第三百零二條第二項規定，並無表決
      權），其中有擔保重整債權人之出席者占表決權總額百分之一百，且投票結果
      均同意系爭重整計畫；無擔保重整債權人之出席者占表決權總額百分之九八．
      二三四，且投票結果其中表決權總額之百分之七十．三一八同意系爭重整計畫
      等情，有正義公司系爭關係人會議議事錄在卷可稽（見原審卷第二七０、二七
      一頁），且為兩造所不爭執，準此，系爭重整計畫業經系爭關係人會議依公司
      法第三百零二條第一項所規定之決議方式可決乙節，應堪認定。又相對人即正
      義公司之重整人甲○○、遠東國際商業銀行股份有限公司於系爭重整計畫經可
      決後，依公司法第三百零六條第四項規定，聲請法院裁定認可。此認可裁定乃
      屬非訟事件，應依非訟事件程序處理，法院僅須形式上審查是否符合非訟事件
      程序上之要件，無需為實體上之審查，已如前述，是原審法院認系爭重整計畫
      業經系爭關係人會議依公司法第三百零二條所規定之決議方式可決，而裁定認
      可系爭關係係人會議所可決之系爭重整計畫，於法尚無不合，抗告人主張系爭
      重整計畫中有關『債權折減』部分之決議並不適法，法院應不准許認可云云，
      不足採信。
（二）按「公司重整乃公開發行股票或公司債之股份有限公司因財務困難、暫停營業
      或有暫停營業之虞，依公司法所定公司重整程序清理債務，以維持公司之營業
      為目的，參加公司重整程序之債權應受重整計劃之限制，故具有強制和解之性
      質，債權人對於債務人債務之減免，非必出於任意為之，．．．」，有最高法
      院七十九年度台上字第一三０一號判例可資參照。系爭重整計畫業經系爭關係
      係人會議可決，故該重整計畫減免債權人之債權，係對所有正義公司之債權人
      均一體適用，具有強制和解之性質，非獨針對抗告人之債權而已，故強制重整
      債權人捨棄部分債權，乃執行重整計畫之必然結果，不因抗告人不同意，即認
      系爭重整計畫不合法，而不予認可系爭重整計畫。又公司法第三百零四條第一
      項第一款規定，公司重整如有全部或一部重整債權人或股東權利之變更，應訂
      明於重整計畫，此乃泛指公司之重整債權人或股東權利有變更時，應予載明於
      重整計畫，此與全部或一部重整債權人係『自願捨棄』或『非自願捨棄』權利
      或債權無關，併此明。
（三）依公司法第三百十一條第一項第一款規定：「公司重整完成後，已申報之債權
      未受清償部分，除依重整計畫處理，移轉重整後之公司承受者外，其請求權消
      滅；未申報之債權亦同」觀之，已申報之債權末受清償部分，如公司重整計畫
      未規定移轉重整後之公司承受，則該末受清償之債權即消滅。茲查，系爭重整
      計畫就已申報之債權末受清償部分，並無移轉重整後之公司承受之規定，此有
      系爭重整計畫書在卷可參，且為兩造所不爭執，自堪認為真正。是依前所述，
      本件認可裁定係屬非訟事件，應依非訟事件程序為認可與否之處理，系爭重整
      計畫就已申報之債權末受清償部分，既無移轉重整後之公司承受之規定，法院
      即無權變更系爭重整計畫內容，將之附加為系爭重整計畫之條件，故抗告人主
      張法院應依公司法第三百十一條第一項第一款規定，於系爭重整計畫附「正義
      公司重整完成後，抗告人已申報之債權依重整計畫清償外，未受清償部分移轉
      重整後之公司承受」為條件後，始能認可云云，亦不足採信。
（四）綜上所述，原裁定認可系爭關係係人會議所可決之系爭重整計畫，於法尚無不
      合，抗告人仍執前詞抗告，為無理由，應予駁回。
三、據上論結，本件抗告為無理由，應依公司法第三百十四條，民事訴訟法第四百九
    十五條之一第一項、第四百四十九條第一項、第七十八條，裁定如主文。
中　　　華　　　民　　　國　　九十三　　年　　　七　　　月　　三十　　日
                                                民事第三庭
~B1審判長法官　張國彬
~B2　　　法官　謝靜雯
~B3　　　法官　鄭月霞
正本係照原本作成。
如不服本裁定應於送達後十日內向本院提出再抗告狀，並繳納再抗告費新臺幣一仟元
。再為抗告應以適用法規顯有錯誤為理由，並經本院之許可，該許可以原裁定所涉及
之法律見解具有原則上之重要性者為限，並委任律師為代理人。
抗告人之配偶、三親等內之血親、二親等內之姻親，或抗告人為法人、中央或地方機
關時，其所屬專任人員具有律師資格並經法院認適當者，亦得為第三審代理人。
抗告人及其法定代理人具有律師資格者及前項情形，應於提起抗告或委任時釋明之。
中　　　華　　　民　　　國　　九十三　　年　　　七　　　月　　三十　　日
~B法院書記官　魏文常
